【裁判字號】    97,訴,276
【裁判日期】    970616
【裁判案由】    清償借款
【裁判全文】
臺灣臺中地方法院民事判決  97年度訴字第276號
原      告  丁○○
訴訟代理人  甲○○
被      告  丙○○
            乙○○
當事人間請求清償借款事件，本院於97年6月2日言詞辯論終結，
判決如下：
    主    文
被告應給付原告新台幣陸拾萬元及自民國九十六年十一月十四日
起至清償日止，按年利率百分之五計算之利息。
訴訟費用新台幣陸仟伍佰元由被告負擔。
    事實及理由
一、原告起訴主張：被告乙○○於民國（下同）96年2月間，向
    原告借款60萬元，並交付原告由被告丙○○所簽發，付款人
    為國泰世華商業銀行大雅分行，票載發票日為96年8月15日
    ，票號BE0000000號，票面金額為新台幣（下同）60萬元之
    支票一紙（下稱系爭支票）作為前揭借款清償之方法，詎原
    告於96年11月14日提示後，竟遭退票不獲兌現，爰依借款法
    律關係向被告乙○○請求返還借款，另依票據法律關係向被
    告丙○○請求給付票款，並聲明：如主文第1項所示。
二、被告方面：
  (一)被告乙○○則以：
  (1)系爭借款事實上是崑藤公司的老闆陳崑藤的兒子陳浚明要借
    錢，陳浚明的太太拿一張陳浚明的支票給被告丙○○說要借
    款，被告丙○○打電話給我說要借款的事，並將陳浚明的票
    給原告太太甲○○看，但是原告太太甲○○不要陳浚明的票
    ，要被告丙○○的票才願意借款，當時我人就在甲○○家，
    丙○○打電話來說陳浚明要借錢，後來丙○○就到甲○○家
    拿陳浚明的票跟甲○○借錢。
  (2)系爭借款雖然是我去向原告家中所借，但是錢不是我拿去用
    的，而是陳浚明所借。
  (3)聲明：原告之訴駁回。
  (二)被告丙○○雖自承系爭支票為其所簽發，然以：被告乙○○
    與其原為夫妻，被告乙○○持其所簽發之系爭支票向原告借
    款，系爭借款為被告乙○○至原告家中借款，其並未共同至
    原告家中借款，亦非崑藤公司向原告借款等語資為抗辯，並
    聲明：原告之訴駁回。
三、兩造經法官試行整理並簡化爭點，結果如下：
  (一)兩造不爭執之事項
  (1)被告乙○○經被告丙○○同意，於96年2 月間持系爭支票至
    原告家中向原告借款60萬元，經由原告之妻子在支票上簽寫
    票面金額60萬元及發票日後，由原告簽發支票當場給付被告
    乙○○60萬元借款完畢。
  (2)系爭支票屆期提示不獲兌現。
  (二)兩造爭執之事項
  (1)原告與被告乙○○有無系爭借款法律關係存在？
四、本院得心證之理由：
  (一)原告主張：被告乙○○經被告丙○○同意，於96年2月間持
    系爭支票至原告家中向原告借款60萬元，經由原告之妻子在
    系爭支票上簽寫票面金額60萬元及發票日後，由原告簽發支
    票當場給付被告乙○○60萬元借款完畢等情，業為兩造所不
    爭，故應堪採信。被告乙○○雖抗辯系爭借款雖為其所借，
    然而並非其所用云云，惟查系爭借款既為被告乙○○持系爭
    支票向原告所調借，縱使被告乙○○所調借之款項係轉借予
    第三人使用，然因原告並不認識實際使用借款之第三人，故
    借款關係仍存在原告與被告乙○○之間，被告乙○○前揭抗
    辯，並無礙於原告與被告乙○○間借款法律關係之存在，故
    不足採認。
  (二)按稱消費借貸者，謂當事人一方移轉金錢或其他代替物之所
    有權於他方，而約定他方以種類、品質、數量相同之物返還
    之契約；借用人應於約定期限內，返還與借用物種類、品質
    、數量相同之物，民法第474條、第478條前段分別定有明文
    。又執票人向支票債務人行使追索權時，得請求自為付款提
    示日起之利息，如無約定利率者，依年利六釐計算，票據法
    第133條亦定有明文。本件被告乙○○向原告借款60萬元，
    並簽發票載發票日為96年8月15日之支票作為清償之方法，
    顯見兩造約定借款返還期限為96年8月15日。又原告於96年
    11月14日提示系爭支票，亦有原告提出之支票及退票理由單
    影本各1紙附卷可稽，原告經本院行使闡明權後，仍堅持聲
    明請求被告給付60萬元及自96年11月14日起至清償日止，按
    年利率5%計算之利息，即有理由，應予准許。
五、結論：原告之訴為有理由，依民事訴訟法第78條、第85 條
    第1項前段，判決如主文。
中    華    民    國    97    年    6     月    16    日
                  民事第一庭    法  官  陳毓秀
正本係照原本作成。
如對本判決上訴，須於判決送達後20日內向本院提出上訴狀。
中    華    民    國    97    年    6     月    16    日
                                書記官  楊賀傑


司法院資訊處製作；財團法人民間司法改革基金會備份。
